臺灣臺中地方法院刑事判決　　　　　　100年度侵訴字第139號
公　訴　人　臺灣臺中地方法院檢察署檢察官
被　　　告　王曉楓
　　　　　　吳政儒
共　　　同
指定辯護人　本院公設辯護人蔡育萍　
上列被告等因妨害性自主案件，經檢察官提起公訴（100年度偵
字第8484號），本院判決如下：
    主    文
王曉楓對於未滿十四歲之女子為性交，處有期徒刑年陸月。
吳政儒對於未滿十四歲之女子為性交，處有期徒刑年肆月；又
對於未滿十四歲之女子為性交，處有期徒刑年肆月。應執行有
期徒刑肆年。
    犯罪事實
一、王曉楓（綽號「董哥」）、吳政儒為車行同事，與友人丙男
    均居住在臺中市○區○○路000巷00號（下稱○○路住處）
    ；丙男與甲女（真實姓名年籍詳卷，即代號0000-00000號，
    民國00年2月份生）則為認識1年多之友人，其知悉甲女之真
    實年紀。於民國99年12月3日晚上7時30分許，丙男以奇摩網
    站之「即時通」與甲女聊天聯繫後，隨即騎乘機車至甲女住
    處，搭載甲女前往○○路住處聊天；翌（4）日凌晨1、2時
    許，丙男詢問甲女是否要認識綽號「董哥」之王曉楓，甲女
    應允後即進入王曉楓位於上址○○路住處2樓之房間。詎王
    曉楓與甲女閒聊時知悉甲女年僅12歲，甫就讀國中一年級，
    明知甲女為未滿14歲之女子，竟基於與未滿14歲女子性交之
    犯意，在其房間內，於未違反甲女意願之情形下，以其生殖
    器插入甲女陰道來回抽動之方式，與甲女為性交行為。嗣於
    同日上午8、9時許，甲女因招不到計程車返家，遂央請吳政
    儒騎乘機車搭載甲女返家，吳政儒於載同甲女返家途中因與
    甲女聊天，亦知悉甲女為年僅12歲，就讀國中一年級，詎吳
    政儒明知甲女為未滿14歲之女子，竟基於與未滿14歲女子性
    交之犯意，先於同年12月5日下午2時許，由甲女與吳政儒聯
    繫後前往吳政儒位於上址○○路住處3樓房間，由吳政儒在
    未違反甲女意願之情形下，以其生殖器插入甲女陰道來回抽
    動之方式，與甲女為性交行為。又於同年12月7日中午12時
    許，甲女因上午未前往學校上課遂撥打電話邀約吳政儒前來
    住處載其外出吃飯，同日下午1時許，吳政儒進入甲女房間
    內，復基於與未滿14歲女子性交之犯意，在未違反甲女意願
    之情形下，以其生殖器插入甲女陰道來回抽動之方式，與甲
    女為性交行為得逞。嗣經甲女之母（真實姓名年籍詳卷，即
    代號0000-00000A號）知悉後，旋報警循線查獲上情。
二、案經甲女之母訴由臺中市政府警察局移送臺灣臺中地方法院
    檢察署檢察官偵查起訴。
    理    由
壹、證據能力之說明：
一、按被告以外之人於審判外之言詞或書面陳述，除法律有規定
    者外，不得作為證據。又被告以外之人於審判外之陳述，雖
    不符合同法第159條之1至第159條之4之規定，但經當事人於
    審判程序同意作為證據，法院審酌該言詞陳述或書面陳述作
    成時之情況，認為適當者，亦得為證據；當事人、代理人或
    辯護人於法院調查證據時，知有第159條第1項不得為證據之
    情形，而未於言詞辯論終結前聲明異議者，視為有前項之同
    意。刑事訴訟法第159條第1項及第159條之5分別定有明文。
    本件檢察官、被告王曉楓、吳政儒及其等指定辯護人，於言
    詞辯論終結前，就本件卷內被告以外之人於審判外之陳述（
    包括人證、書證），除下列證據外，於本院審理時均表示不
    爭執，且同意作為證據，經本院審酌該等證據之做成情況，
    核無違法取證或其他瑕疵，認均適為本案認定事實之依據，
    依刑事訴訟法第159條之5規定，均有證據能力。
二、證人甲女於警詢時之陳述，係被告以外之人於審判外之陳述
    ，被告王曉楓、吳政儒之共同指定辯護人於準備程序中為被
    告2人主張證人甲女之警詢筆錄無證據能力，復不符合傳聞
    法則之例外規定，依首開刑事訴訟法第159條第1項規定，證
    人甲女於警詢之陳述自不得作為證據，然該審判外之陳述，
    如與其於審判期日所為陳述相異，仍可以上開無證據能力之
    陳述作為彈劾證據，辨明審判中證人證詞之證明力高低（最
    高法院97年度台上字第1981號判決意旨參照）。
貳、認定本件犯罪事實所憑之證據及理由：
一、訊據被告2人固均坦承有與甲女於上揭時間、地點分別發生
    性交行為之事實，惟矢口否認渠等與甲女為性交行為時已知
    悉甲女係未滿14歲之女子，被告王曉楓辯稱：伊與甲女發生
    性行為時是伊第一次見到甲女，伊只知道甲女是丙男的朋友
    ，甲女當天會到伊房間睡覺，是因為當時已經很晚了，甲女
    沒有辦法回家，丙男來問伊可不可以讓甲女進入伊房間睡覺
    ，當時○○路住處有4間房間，1間是伊妹妹居住，當天晚上
    因房門鎖著無法進入，而被告吳政儒當時有女朋友也不可能
    讓甲女借宿，再丙男的房間只有1張單人椰子床墊舖在地板
    上，也無法讓甲女睡覺，因為伊房間是雙人的彈簧床墊舖在
    地板上，所以才會留宿甲女；而當時甲女站在伊房門口時，
    伊正在看電視，因為伊習慣不開燈看電視，所以當時沒有看
    清楚甲女的臉，無法得知甲女大約幾歲，後來甲女進入房間
    後，伊就關掉電視，在無燈光之情況下，伊也無法看出甲女
    幾歲，且當時是甲女主動與伊發生性關係，伊是事後才聽丙
    男提及甲女的年齡，才知悉甲女未滿14歲云云；被告吳政儒
    則辯稱：伊是在與甲女發生第2次性交行為後，見甲女穿著
    繡有學號之國中制服及其國中書包時，詢問甲女後才知悉甲
    女之年紀，伊兩次與甲女發生性關係都是在不知道甲女未滿
    14歲的情況下發生的云云。
二、惟查：被告2人分別徵得甲女同意後，於前揭時間、地點，
    以其等生殖器插入甲女陰道內，對甲女為性交行為之前，均
    知悉甲女係未滿14歲之女子等事實，業經證人甲女於100年
    11月7日本院審理時證稱：「（檢察官問：99年12月3日晚上
    到4日凌晨這段時間你都跟綽號『董哥』聊什麼事情？）我
    們沒有什麼聊天，因為我跟他不熟，他當時在看電視。（檢
    察官問：證人丙男叫你到『董哥』房間時，『董哥』的房
    間的燈是亮著還是暗的？）是亮的，燈是開著，且『董哥』
    在樓下就有看過我。（檢察官問：你跟『董哥』在聊天的時
    候你有跟他說你讀幾年級或是幾歲嗎？）有。他在他的房間
    時有問我，他說我看起來很小，就問我幾歲，我說我是12歲
    讀國一，當時我是唸國一上學期。（檢察官問：12月3日、
    12 月4日早上是誰載你離開○○路的？）是另一男子就是
    被告吳政儒。（檢察官問：被告吳政儒你也是當天才認識的
    ，還是之前你就有認識？）是12月4日早上被告吳政儒要載
    我離開時我才認識被告吳政儒的。（檢察官問：被告吳政儒
    載你的時候或是你們聊天之間，被告吳政儒是否知道你幾歲
    ？）被告吳政儒知道，他也有問我幾歲，有沒有在上課，我
    說我才12歲唸國一。」、「（辯護人問：你剛才提到你有跟
    『董哥』聊天，他有問你年齡，是在你與『董哥』發生性交
    行為之前或之後？）在之前，在『董哥』的房間，『董哥』
    就有問我我的年齡，問我幾歲。（辯護人問：『董哥』當時
    有沒有問你是幾年次？）他問我說幾歲，我說12歲。他說你
    不就是只有87年次，又再說你不就是只有讀國一。」、「（
    辯護人問：你剛才提到被告吳政儒知道你幾歲，也有問你幾
    歲，這是你與被告吳政儒發生性交行為之前或之後？）在與
    被告吳政儒第一次發生性交行為之前。（辯護人問：你們當
    時是如何聊到你年齡這件事情的？）是被告吳政儒載我回家
    的路上，被告吳政儒先問我幾歲，有沒有在上課，我說我才
    12歲唸國一。」等語明確（見本院刑事卷第53-56頁）；且
    證人丙男於100年4月22日檢察官偵查中亦證稱：「（問：
    你有沒有跟他們二人講過被害人的年齡或就讀的學校、年級
    ？）好像有講過，我第一次帶到被害人到○○路的住處前
    ，有用即時通跟王曉楓講被害人的大約年齡，我說她大概13
    、14歲，要介紹被害人給王曉楓認識，看他要不要認識，也
    有問被害人要不要認識王曉楓，王曉楓是說隨便，所以當天
    晚上我就帶被害人到○○路的住處了，被害人就跟王曉楓
    發生性行為；第二次是在被害人的家裡，是吳政儒帶被害人
    回被害人家，發生什麼事我不知道，被害人後來有跟我說他
    們有發生關係。（問：你有無跟吳政儒講過被害人的年齡、
    就讀學校、年級？）有講過年齡，應該是第一次帶到○○
    路住處的時候，吳政儒問我被害人是誰，我說我朋友，吳政
    儒問我被害人幾歲，我說13、14歲。第一次帶去○○路住
    處時是被害人自己跟王曉楓進入房間的。」等語（見臺灣臺
    中地方法院檢察署100年度偵字第8484號偵查卷第18頁），
    是被告王曉楓、吳政儒既均在與甲女發生性交行為前，已經
    由與甲女之聊天過程中知悉甲女之年齡及其當時係就讀國中
    一年級，復有經由證人丙男之告知確知甲女之年紀，則被
    告王曉楓、吳政儒2人猶以渠等與甲女為性交行為之前均不
    知甲女之年齡未滿14歲云云為辯，實不足採信。況被告吳政
    儒於100年11月7日本院審理時自承：「（審判長問：以你在
    大白天之情況下見到證人甲女，當時你看證人甲女是幾歲？
    ）以她穿便服的樣子看起來約14、15歲。」等語不諱（見本
    院刑事卷第75頁），是依甲女於99年12月4日晚上至被告王
    曉楓、吳政儒等人位於○○路住處之便服穿著打扮以觀，
    應係任何人見著均會認係尚就讀國中即年僅12、13或14歲左
    右之稚齡女子；另觀諸甲女於警詢中關於其與被告2人發生
    性交行為之過程，均未提及有違反其意願之情狀，足見甲女
    與被告2人均毫無怨隙，自無設詞誣陷被告2人知悉其年齡之
    理。據上可知，甲女應確有告知被告2人其當時之年齡，且
    係就讀國中一年級無訛；是被告2人與甲女發生性行為時，
    應已明確知悉甲女係未滿14歲之女子，其等事後否認知悉云
    云，顯係飾卸之詞，不足採信。
三、又證人甲女雖於本院審理時均證稱伊有告知被告2人伊「12
    」歲等語，核與甲女於警詢中指述：被告2人都知道伊的實
    際年齡，因為伊在跟他們聊天時，伊有跟他們講伊的年次及
    年齡「13」歲等語，就究係告知「12」或「13」歲部分核有
    不符之處，然查證人甲女係於99年12月17日製作警詢筆錄，
    顯較其於本院審理時作證之時間距案發時間更為接近，是證
    人甲女於本院審理時就其係告知被告王曉楓、吳政儒2人伊
    係「13」歲部分之證詞，應係因時間久遠而錯誤記憶其告知
    之年齡，然觀證人甲女就其確有於聊天過程中告知被告2 人
    其年齡乙情則始終證述一致，是尚難以甲女之證述有此部分
    瑕疵，即認其證詞全然不足採信。再證人丙男雖於100 年
    11月7日本院審理時證稱：「（檢察官問：你有沒有告訴被
    告王曉楓說甲女今年約幾歲？）沒有。」、「（檢察官問：
    依你看法被告二人是否知道甲女幾歲？）被告二人他們不知
    道。（檢察官問：《提示偵卷Ｐ18》為何偵查中你如此證述
    ？）我那時候是講說好像有講過，但我不確定當時是否有告
    訴被告二人甲女的年紀。（檢察官問：但是你對檢察官說你
    有跟被告吳政儒講過甲女的年齡你是肯定的這麼說，為何如
    此？）那時候製作筆錄的時候我什麼都不確定，所以我都有
    跟檢察官說好像或應該。」等語（見本院刑事卷第64-65頁
    ），翻異前詞否認伊有告知被告2人關於甲女之年齡，惟證
    人丙男既係於距案發時間較接近之100年4月22日檢察官偵
    查中為上開證詞，則證人丙男於本院審理時反於前開證詞
    所為有利被告2人之證詞，顯係迴護被告2人之詞，不足採信
    。至證人丙男雖又於本院審理時證述：「（辯護人問：你
    在第一次帶甲女去臺中市○區○○○路841巷13號住處之前
    ，你有沒有以即時通跟被告王曉楓聯絡？）我們是住在一起
    ，為什麼還要以即時通聯絡。（辯護人問：你為什麼之前在
    偵查中提到說你第一次帶甲女去臺中市○區○○○路00巷13
    號住處之前，你有用即時通跟被告王曉楓講說甲女大約的年
    齡？）應該不是講甲女吧。我應該沒有用即時通跟被告王曉
    楓講甲女的年齡。」等語（見本院刑事卷第65頁），欲證實
    其並未以「即時通」告知被告王曉楓關於甲女之年齡，惟證
    人丙男雖與被告王曉楓同住於○○路住處，實無以「即時通
    」聯絡被告王曉楓之必要，然查奇摩網站之「即時通」係提
    供所有線上之使用人得與同時間亦在線上之其他使用人相互
    聯繫，在該網路的虛擬世界中，任何人在網路聊天室內都可
    選擇是否與對方交談，是縱證人丙男與被告王曉楓同住一處
    ，倘渠2人在「即時通」均同時上線之情況下，實無排除雙
    方互有交談之可能，且核與常情亦無相悖，是尚難以渠2人
    同住一處，即認定渠2人無可能又在「即時通」上交談；再
    證人丙男前開否認有以「即時通」告知被告王曉楓關於甲女
    之年齡之證詞部分，復因核與其先前於檢察官偵查中之證述
    內容不符，且顯有迴護被告王曉楓之情狀，應認其此部份證
    詞亦不足採信。
四、綜上所述，被告2人上開辯解，均為事後卸責之詞，尚無可
    採。此外，並有被告2人○○路住處2樓屋前及房內照片、
    3樓及1樓房間內照片、甲女住處房間內及客廳照片，暨甲女
    之診斷證明書、戶籍資料等附卷可稽，應認本件事證明確，
    被告2人上述對未滿14歲之甲女為性交之犯行，均堪認定。
、論罪科刑之理由：
一、查甲女係87年2月生，被告2人與甲女為上揭性交行為時，甲
    女均係未滿14歲之女子，有甲女之性侵害案件被害人代號與
    真實姓名對照表一份存卷可稽（存放於偵查卷證物袋內），
    是甲女被害時，為未滿14歲之女子無訛；核被告2人所為，
    均係犯刑法第227條第1項之對於未滿14歲之女子為性交罪。
    另兒童及少年福利法第70條第1項規定：「成年人教唆、幫
    助或利用兒童及少年犯罪或與之共同實施犯罪或故意對其犯
    罪者，加重其刑至2分之1。但各該罪就被害人係兒童及少年
    已定有特別處罰規定者，不在此限」，而刑法第227條第1項
    之對幼女性交罪，係特別規定以被害人年齡為未滿14歲者為
    其處罰之特殊要件，符合該條但書之規定，故本案即無再適
    用兒童及少年福利法第70條第1項前段規定加重處罰之餘地
    ，附此敘明。
二、按所謂「集合犯」，係指立法者所制定之犯罪構成要件中，
    本即預定有數個同種類行為而反覆實行之犯罪而言。故是否
    集合犯之判斷，客觀上應斟酌法律規範之本來意涵、實現該
    犯罪目的之必要手段、社會生活經驗中該犯罪必然反覆實行
    之常態及社會通念等；主觀上則視其反覆實行之行為是否出
    於行為人之單一犯意，並秉持刑罰公平原則，綜合判斷之。
    而觀諸刑法第227條第1項之對於未滿14歲之女子性交罪之構
    成要件文義，實無從憑以認定立法者本即預定該犯罪之本質
    ，必有數個同種類行為而反覆實行之集合犯行，故上開罪責
    ，難認係集合犯。被告吳政儒與甲女既非男女朋友，且被告
    吳政儒前揭2次與甲女性交之時間、地點均可切割獨立，況
    第2次性交行為發生前，被告吳政儒與甲女係以行動電話聯
    繫，俟雙方就時間、地點均達成共識始見面，進而為性交行
    為，是被告吳政儒所為該2次與未滿14歲之女子為性交行為
    之犯行均係基於單一之犯意，可分別評價，而應各自獨立論
    罪。準此，被告吳政儒與甲女先後2次發生性交行為，係犯
    意各別，行為互殊，應予分論併罰。
三、刑法第59條規定「犯罪之情狀可憫恕，認科以最低刑度仍嫌
    過重者，得酌量減輕其刑」，必須犯罪另有特殊之原因與環
    境等，在客觀上足以引起一般同情，認為即予宣告法定最低
    刑度猶嫌過重者，始有其適用。而本件被告2人犯後並未完
    全坦承犯行，且渠等與甲女結識後，均尚無何深厚感情基礎
    ，旋分別於結識當日或翌日即與甲女發生性交行為，被告吳
    政儒，並於之後2日即99年12月7日再度前往甲女住處，與甲
    女為性交行為，渠等之心態及性觀念均不足取，在客觀上並
    不足以引起一般同情，殊無堪資憫恕可言，均不適援引刑法
    第59條酌減其刑，附此敘明。
四、爰審酌被告2人前無不良素行，有其等前案紀錄在卷可佐，
    其等明知甲女係未滿14歲之女子，仍為滿足個人性慾，與甲
    女為性交行為，足以戕害甲女之身心健康及正確性觀念之發
    展，惟被告2人對甲女為性交行為時，係兩情相悅，經甲女
    同意始發生，又被告吳政儒於行為時年僅20歲，應是年輕識
    淺思慮不周而為本件犯行，而被告王曉楓於行為時已年屆29
    歲，應屬心智成熟而無思慮不周之情狀，暨其等犯後均否認
    知悉甲女年齡之態度，復未於本院審理中與甲女及告訴人即
    甲女之母達成民事和解，以獲取告訴人之諒解，及考量被告
    2人犯罪之動機、目的、手段、犯罪所生危害等一切情狀，
    分別量處如主文所示之刑，並就被告吳政儒所處之刑，定其
    應執行之刑，以示懲儆。至蒞庭公訴檢察官以被告2人均矢
    口否認犯行，就被告王曉楓部分求處有期徒刑4年，被告吳
    政儒部分則求處應執行有期徒刑4年6月，然本院認被告2人
    就其等客觀上有與甲女為性交行為已坦認不諱，雖仍否認主
    觀上知悉甲女係未滿14歲之女子，而否認犯罪，然因被告2
    人所犯之罪係有期徒刑3年以上之罪，本係刑度較重之罪名
    ，被告2人為求脫免刑責而為上開辯詞，實可預見，尚難認
    渠等否認犯行即係犯後態度不佳，故認檢察官上開求刑尚嫌
    過重，附此敘明。
肆、適用法律依據：
一、刑事訴訟法第299條第1項前段。
二、刑法第227條第1項、第51條第5款。
中    華    民    國   100    年    11    月    21    日
                  刑事第十八庭  審判長  法  官  許月馨
                                        法  官  戰諭威
                                        法  官  尚安雅
以上正本證明與原本無異。
如不服本判決應於收受判決後10日內向本院提出上訴書狀，並應
敘述具體理由；其未敘述上訴理由者，應於上訴期間屆滿後20日
內向本院補提理由書（均須按他造當事人之人數附繕本）「切勿
逕送上級法院」。
                                        書記官  黃美雲
中    華    民    國   100    年    11    月    21    日

附錄論罪科刑法條
中華民國刑法第227條：
對於未滿十四歲之男女為性交者，處3年以上10年以下有期徒刑
。
對於未滿十四歲之男女為猥褻之行為者，處6月以上5年以下有期
徒刑。
對於十四歲以上未滿十六歲之男女為性交者，處7年以下有期徒
刑。
對於十四歲以上未滿十六歲之男女為猥褻之行為者，處3年以下
有期徒刑。
第1項、第3項之未遂犯罰之。